【裁判字號】    98,財管,1
【裁判日期】    980324
【裁判案由】    選任遺產管理人
【裁判全文】
臺灣臺東地方法院民事裁定               98年度財管字第1號
聲  請  人  戊○○
代  理  人  甲○○
聲  請  人  丙○○
代  理  人  丁○○
上列聲請人聲請選任被繼承人乙○○遺產管理人事件，本院裁定
如下：
    主  文
選任財政部國有財產局臺灣北區辦事處臺東分處為被繼承人乙○
○（男、民國前十三年一月二十八日出生，民國五十六年六月二
十八日死亡，生前最後住所：臺東縣池上鄉○○村○○村○鄰○
○路九十七號）之遺產管理人。
准對被繼承人乙○○之繼承人為承認繼承之公示催告。
被繼承人乙○○之大陸地區以外之繼承人，應自前項公示催告最
後登載新聞紙之日起壹年內承認繼承，上述期限屆滿，無繼承人
承認繼承時，被繼承人乙○○之遺產，於清償債權，並交付遺贈
物後，如有賸餘即歸屬國庫。
聲請程序費用新臺幣壹仟元由被繼承人乙○○之遺產負擔。
    理  由
一、按繼承開始時，繼承人之有無不明者，由親屬會議於一個月
    內選定遺產管理人，並將繼承開始及選定遺產管理人之事由
    ，向法院報明；無親屬會議或親屬會議未於前條所定期限內
    選定遺產管理人者，利害關係人或檢察官，得聲請法院選任
    遺產管理人，並由法院依前項規定為公示催告，民法第1177
    條、第1178條第2項分別定有明文。
二、本件聲請意旨略以：被繼承人乙○○於民國56年6 月28日死
    亡，聲請人戊○○、丙○○與被繼承人及其他共有人共有坐
    落於苗栗縣公館鄉○○段626地號土地1筆，業於97年10月 7
    日向臺灣苗栗地方法院訴請分割上開共有土地，始知被繼承
    人之父徐阿石、母劉順妹及弟徐傳旺均於繼承開始前死亡，
    且被繼承人未婚無子嗣，又無組成親屬會議以選任遺產管理
    人，為使上開分割共有物事件訴訟程序順利進行，及便利土
    地管理，爰依法聲請准予選任國有財產局臺灣北區辦事處臺
    東分處為乙○○之遺管理人等語。
三、經查，聲請人主張之上開事實，業據其提出被繼承人之除戶
    戶籍謄本、繼承系統表、戶籍謄本、起訴狀影本、土地及建
    物登記第二類謄本等件為證，堪信聲請人之主張為真實。被
    繼承人乙○○未婚無子嗣，其父母、弟弟皆於繼承開始前死
    亡，又未選定遺產管理人，聲請人與被繼承人共有上開土地
    ，顯有法律上之利害關係，以利害關係人之身分聲請選任被
    繼承人乙○○之遺產管理人，核與上開規定並無不合，應予
    准許。
四、按公示催告期限屆滿，無繼承人承認繼承時，其遺產於清償
    債權，並交付遺贈物後，如有剩餘，歸屬國庫；又按非公用
    國有財產以財政部國有財產局為管理機關，民法第1185條、
    國有財產法第12條分別定有明文。本院鑑於財政部國有財產
    局為管理國家財政之法定機關，具有相當之公信力，且被繼
    承人之遺產經公示催告程序依法處理後所餘財產將歸屬國庫
    ，認選任財政部國有財產局臺灣北區辦事處臺東分處為被繼
    承人乙○○之遺產管理人為適當，並依法為承認繼承之公示
    催告。
五、依非訟事件法第24條第1項、第157條，裁定如主文。
中    華    民    國    98    年    3     月    24    日
                  民事庭法  官  蔡玉雪
以上正本係照原本作成。
如對本裁定抗告須於裁定送達後10日內向本院提出抗告狀，並應
繳納抗告費新臺幣1000元。
中    華    民    國    98    年    3     月    24    日
                        書記官  洪月甚


司法院資訊處製作；財團法人民間司法改革基金會備份。
